最高法院刑事判決　　　　　　　　　　　　　　　九十一年度台上字第六二六○號
　　上訴人　甲○○
　　　　　　　　　　送達處所：.
右上訴人因妨害投票案件，不服台灣高等法院台中分院中華民國九十一年七月三十一
日第二審判決（九十一年度上訴字第一七三號，起訴案號：國防部北部地方軍事法院
桃園分院檢察署軍事檢察官九十年園偵訴字第一九八號），提起上訴，本院判決如左
：
    主  文
上訴駁回。
    理  由
按刑事訴訟法第三百七十七條規定，上訴於第三審法院，非以判決違背法令為理由，
不得為之。是提起第三審上訴，應以原判決違背法令為理由，係屬法定要件。如果上
訴理由狀並未依據卷內訴訟資料，具體指摘原判決不適用何種法則或如何適用不當，
或所指摘原判決違法情事，顯與法律規定得為第三審上訴理由之違法情形，不相適合
時，均應認其上訴為違背法律上之程式，予以駁回。本件上訴意旨略稱：(一)原判決事
實就上訴人以遷移戶籍方式使投票發生不正確之結果部分，究發生何項不正確之結果
，並未予以明確之認定、記載，其理由亦僅稱因上訴人之加入投票使選舉人數及投票
數發生不正確之情形，此與公職人員選舉罷免法所謂選舉結果應僅指候選人當選與否
，並不及於選舉人數與投票數之規定不符。況憲法明定人民有遷徙之自由，縱人民遷
入之初，即係意圖於投票日圈選特定候選人，亦與法無違。戶籍遷入登記係遷徙登記
之一種，行為人果真實際上並未居住於遷入之住所，而故意為不實之申請者，經行政
機關查核屬實，可依戶籍法規定科以罰鍰，原判決依刑法對上訴人論罪，有判決不適
用法規及適用法規不當之違法。(二)上訴人對遷址之事並不知情，遷址後適逢民國（下
同）八十七年六月十三日鄉鎮市民代表選舉，上訴人為行使憲法賦予之投票權，且上
訴人自甲地遷至乙地，相對於甲地而言即喪失投票權，並未增加任何選舉權，原判決
對上訴人此項辯解何以不採，未明其理由，亦有判決違背法令之違誤等語。
惟查原判決認定上訴人有事實欄所載之犯行，因而撤銷第一審判決，改判仍論處上訴
人共同以非法之方法使投票發生不正確之結果罪刑（緩刑貳年），係依憑上訴人於偵
查及一審法院審理中已供承：伊知悉其舅欲競選苗栗縣銅鑼鄉之鄉民代表一事，且伊
於八十七年六月十三日投票日前某日，自基隆服役處返家，即經其母徐秀雲告知遷移
戶籍一事，並於投票日前往同縣銅鑼鄉投票，實際上並未住過該鄉九湖村九十七號等
語（見偵訴字第一九八號偵查卷第八十七頁、第八十八頁，一審訴字卷第二十一頁）
，核與其母黃徐秀雲於軍事檢察官偵查中供述情節（見同上偵查卷第三十頁、第三十
一頁）相符，佐以警員馬鳳臣、證人張永芳於軍事檢察官偵查中之證述以及卷附苗栗
縣警察局苗栗分局銅鑼分駐所戶口查報通報單等事證，為其論罪之基礎。並明：憲
法第十條、第十七條固分別規定人民有居住及遷徙之自由及有選舉、罷免、創制、複
決之權利。惟人民並無為虛偽戶籍遷徙及藉虛偽戶籍遷徙而取得選舉權之權利，上訴
人於前開鄉民代表選舉投票日前，已知悉其母為其為不實之戶籍遷徙登記，使選務機
關誤將其編入苗栗縣銅鑼鄉九湖村選舉人名冊，其知情仍前往投票，足使該投票之選
舉人數、候選人得票數，均因計入上訴人之不法選舉人數及投票數，而發生不正確之
結果，上訴人與其母有犯意聯絡及行為分擔，上訴人係與其母共犯刑法第一百四十六
條第一項以非法之方法使投票發生不正確之結果罪，所辯：遷移戶籍係其母親所為，
與伊無涉，伊所為不構成犯罪云云，並不足採信等理由綦詳。又按刑法第一百四十六
條之妨害投票罪，其所謂使投票發生不正確之結果，並不僅指使候選人當選與否發生
不正確之結果而言，凡使投票之選舉人數、候選人得票數發生不正確之結果亦包括在
內。又，戶籍法對於虛偽不實之戶籍遷徙登記雖另有行政罰之處罰規定，亦不能執以
認為該規定可排除刑法妨害投票罪規定之適用。原判決依前揭事證論定上訴人妨害投
票罪責，並無不合，核難遽指原判決即有不適用法則或適用不當或理由不備之違誤。
其餘上訴意旨，徒憑己見，就原審採證認事職權之行使及原判決已論斷說明事項，重
複為事實之爭辯，亦非適法之第三審上訴理由。上訴意旨指摘各項，核與法律所規定
得為第三審上訴理由之違法情形不相適合，其上訴違背法律上之程式，應予駁回。
據上論結，應依刑事訴訟法第三百九十五條前段，判決如主文。
中      華      民      國    九十一    年     十一     月      七      日
                              最高法院刑事第十一庭
                                  審判長法官  呂  潮  澤
                                        法官  白  文  漳
                                        法官  陳  世  雄
                                        法官  孫  增  同
                                        法官  林  開  任
      右正本證明與原本無異
                                              書  記  官
中      華      民      國    九十一    年     十一     月     十三     日
